臺灣板橋地方法院刑事判決　　　　　　　96年度易字第1144號
公　訴　人　臺灣板橋地方法院檢察署檢察官
被　　　告　甲○○
輔　佐　人　乙○○
上列被告因竊盜案件，經檢察官提起公訴（96年度偵字第6081號
），本院判決如下：
    主  文
甲○○無罪。
    理  由
一、公訴意旨略以：被告甲○○於民國95年11月12日上午某時，
    行經臺北縣新莊市○○路與育農路口處，見丙○○所有之營
    業自小客車（車號927-CV號，下稱系爭車輛）停放該處，竟
    基於為自己不法所有之意圖，持客觀上足為兇器之螺絲起子
    ，敲毀該車左前車窗，侵入車內竊取無線對講機、望遠鏡、
    刮鬍刀及手機等財物，案經丙○○於同日下午2 時15分許發
    現報警，並於該車左前車窗外緣採獲指紋，送請內政部警政
    署刑事警察局鑑驗結果與甲○○存檔之左中指資料相符，嗣
    於96年2 月3 日通知甲○○到案說明而查獲上情。因認被告
    涉有刑法第321 條第1 項第3 款之加重竊盜罪。
二、按犯罪事實應依證據認定之，無證據不得認定其犯罪事實；
    又不能證明被告犯罪者，應諭知被告無罪之判決，刑事訴訟
    法第154 條第2 項、第301 條第1 項分別定有明文。而事實
    之認定，應憑證據，如未發現相當證據或證據不足以證明，
    自不能以推測或擬制之方法，為裁判基礎（最高法院40年臺
    上字第86號判例）。再認定不利於被告之事實，須依積極證
    據，苟積極證據不足為不利於被告事實之認定時，即應為有
    利於被告之認定，更不必有何有利之證據（最高法院30年上
    字第816 號判例）；又所謂「積極證據足以為不利被告事實
    之認定」係指據為訴訟上證明之全盤證據資料，在客觀上已
    達於通常一般之人均不致於有所懷疑，而得確信被告確曾犯
    罪之程度，若未達到此一程度，而有合理懷疑之存在時，即
    無從為有罪之認定（最高法院76年臺上字第4986號判例）。
    申言之，認定犯罪事實所憑之證據，雖不以直接證據為限，
    間接證據亦包括在內，然而無論直接證據或間接證據，其為
    訴訟上之證明，須於通常一般之人均不致有所懷疑，而得確
    信其為真實之程度者，始得據為有罪之認定，倘其證明尚未
    達此一程度，而有合理之懷疑存在而無從使事實審法院得有
    罪之確信時，即應由法院為諭知被告無罪之判決（最高法院
    76年臺上字第4986號判例）；換言之，事實審法院倘已踐行
    完畢調查證據之程序後，仍無法形成「被告確有該當各該構
    成要件所欲處罰之構成要件事實」之確信時，即應依刑事訴
    訟法上「罪疑利益歸於被告（亦即，倘有懷疑則從被告之利
    益作解釋）」之證據法則，逕為被告有利之認定。
三、本件公訴人認被告甲○○涉有竊盜罪嫌，無非以上揭事實業
    據被告於警詢中坦白承認，且有告訴人丙○○之證述，暨在
    前揭車輛上取得被告之指紋等情明確，資為依據。
四、訊據被告堅決否認有公訴人所指上揭竊盜犯行，辯稱：我沒
    有拿等語。輔佐人則辯稱：被告過去如有偷竊行為，回家都
    會跟我說，但這件被告一直是說他沒有做等語。
五、經查：
    (一)本件經警於丙○○所有之營業自小客車（車號927-CV號）
      所採集之指紋1 枚，固確與被告左環指之指紋相符，有內
      政部警政署刑事警察局96年1 月4 日刑紋字第0960001388
      號鑑驗書附卷可考（見偵查卷第11頁）。惟查：
      1.上開被告左環指指紋所採集之位置，係在該車輛左側前
        座窗框外緣，是在車子的外部，不是在車子的內部；除
        了該枚被告之指紋及告訴人丙○○之指紋1 枚外，並沒
        有採集到其他指紋；且經採集系爭車輛車內之指紋，沒
        有找到被告的指紋等情，業據本件負責採集指紋證據之
        員警丁文棟到庭證述明確（見本院卷第24-25 頁）；復
        有採證照片4 幀附卷可稽（見本院卷第38-41 頁）。是
        本件公訴人認定被告犯罪所憑之指紋證據，係留存於系
        爭車輛之外側，而該車輛原係停放在臺北縣新莊市○○
        路與育農路口之路旁。而衡諸常情，停放於路旁之車輛
        ，經往來路人有意無意加以碰觸，均有可能留下指紋；
        換言之，於車體外側所採得之指紋，事實上難以排除係
        路人經過該車輛時，手部碰觸車體所留下；是本件要難
        僅以上開被告留存於系爭車輛車體外側之指紋1 枚，作
        為認定被告涉嫌竊盜犯罪之唯一證據。
      2.再者，本件被告係中度智能障礙，此有中華民國殘障身
        心手冊1 份附卷可查（見偵查卷第25頁），且被告於本
        院審理中確實無法為清楚之陳述，亦多半不能了解問答
        之涵義，堪認被告之智能顯較常人為低下。是本件若係
        被告侵入系爭車輛內搜尋財物行竊，依被告之智識程度
        ，不可能有故意隱匿其指紋以逃避查緝之情形。從而，
        在行竊過程中，被告應在車內留有大量指紋方符常理；
        而本件系爭車輛之車內經員警採證後並無被告之指紋留
        存一節，業見前述，由此益徵本件確難僅以被告留存於
        系爭車輛外部之指紋一枚即遽認被告確犯本件竊盜罪犯
        行。
    (二)至被告於警詢時之自白雖亦經公訴人列為證明被告犯罪事
      實之證據，經查：
      1.本件被告於警詢中製作筆錄時，並無家人在旁陪同，且
        無法回答開放性的問題，也沒有辦法連續陳述，需要依
        案情一件一件的提示問題，被告才有辦法回答等情，業
        據本件負責詢問被告之警員林榮志到庭證述明確（見本
        院卷第27-28 頁）。
      2.且經本院依職權當庭播放警詢錄音帶，勘驗其內容發現
        ：
        本件警詢係採一問一答方式製作筆錄，內容與卷附之警
        詢筆錄大致相符，但本件被告無法自行回答自己之出生
        年月日、身分證統一編號、地址及前科資料，並無法自
        行清楚陳述犯罪事實，須員警一一提示問答內容，而被
        告多以「嗯」聲來回答等情明確（見本院卷第29頁）。
      3.是依本件被告中度智障之情形，及其在本院審訊時往往
        經本院再三詢問仍不能了解問題內容之應答表現，實難
        期被告可了解警員詢問內容之真實涵義；是本件被告於
        警詢時，在無家人陪同之情形下，經員警提示問答內容
        ，被告多以「嗯」聲回答，製作而成之警詢筆錄，縱屬
        出於被告之自由意志，惟本院衡量上開情狀，應堪認被
        告於警詢時並不能了解員警問話之正確意涵，其以「嗯
        」聲回答員警之問題，亦不表示渠對員警所提示之答案
        內容了解並認可；且本件被告不識字，無法閱讀警詢筆
        錄之內容，渠於警詢筆錄後之畫押及捺指印，亦不過屬
        例行公事，不能認為被告對警詢筆錄之內容俱無爭執。
        故經本院調查結果，被告甲○○於警詢時，實際上並未
        曾自白犯行，卷附被告之警詢筆錄尚不足以憑為不利被
        告之認定。
    (三)末查，本件告訴人丙○○並未目擊被告竊取其車內財物，
      其於警詢中僅證稱系爭車輛係其所有，案發當時之停放地
      點，及車窗遭人破壞，車內有財物失竊等情節（見偵查卷
      第9-10頁），並未提及任何有關本件竊盜係被告所為之事
      實。是依告訴人前開證言，亦不足以作為認定被告有罪之
      證據。
    (四)綜上所述，本件並無積極證據足以證明被告有本件竊盜犯
      行，本院復查無任何其他證據足以認定被告確有公訴人所
      指之犯行，因不能證明被告犯罪，自應為被告無罪之諭知
      。
據上論斷，應依刑事訴訟法第301 條第1 項，判決如主文。
本件經檢察官張誌洋到庭執行職務。
中　　華　　民　　國　　96　　年　　7 　　月　　6　　日
                  刑事第五庭    法　官  許映鈞
以上正本證明與原本無異
如不服本判決應於送達後10日內向本院提出上訴狀
                                書記官　范煥堂
中　　華　　民　　國　　96　　年　　7 　　月　　6　　日
